---
title: "Crop Recommendation Analysis"
author: "Hatice Eryilmaz"
date: "`r Sys.Date()`"
output: html_document
---

## Proje Hakkinda

Bu analiz, toprak ozellikleri ve iklim verileri kullanilarak
22 farkli tarim urunu icin oneri sistemi gelistirmektedir.
Veri seti Kaggle'dan alinmistir.

**Kullanilan degiskenler:**

- N, P, K: Toprak besin elementleri
- temperature: Sicaklik (C)
- humidity: Nem (%)
- ph: Toprak pH degeri
- rainfall: Yagis (mm)

---

## 1. Veri Tanitimi

```{r setup, message=FALSE, warning=FALSE}
library(tidyverse)
library(randomForest)
library(caret)
library(corrplot)

df <- read.csv("data/Crop_recommendation.csv")
df$label <- as.factor(df$label)
```

Veri seti **`r nrow(df)` satir** ve **`r ncol(df)` sutun** icermektedir.
Toplam **`r length(unique(df$label))` farkli urun** bulunmaktadir.

```{r ozet}
summary(df[, 1:4])
```

---

## 2. Urun Dagilimi

```{r dagilim, fig.width=8, fig.height=6}
ggplot(df, aes(x = reorder(label, label, length))) +
  geom_bar(fill = "#2ecc71") +
  coord_flip() +
  labs(title = "Urun Basina Kayit Sayisi",
       x = "Urun", y = "Adet") +
  theme_minimal()
```

Her urunden esit sayida (100) kayit bulunmaktadir.
Bu dengeli veri seti, modelin adil ogrenmes ini saglar.

---

## 3. Sicaklik Dagilimi

```{r sicaklik, fig.width=8, fig.height=6}
ggplot(df, aes(x = reorder(label, temperature, median),
               y = temperature, fill = label)) +
  geom_boxplot(show.legend = FALSE) +
  coord_flip() +
  labs(title = "Urunlere Gore Sicaklik Dagilimi",
       x = "Urun", y = "Sicaklik (C)") +
  theme_minimal()
```

Papaya ve mango en sicak iklimlerde yetisirken,
chickpea ve kidneybeans serin iklimleri tercih etmektedir.

---

## 4. Korelasyon Analizi

```{r korelasyon, fig.width=7, fig.height=7}
df_numeric <- df %>% select(-label)
cor_matrix <- cor(df_numeric)

corrplot(cor_matrix,
         method = "color",
         type = "upper",
         addCoef.col = "black",
         tl.col = "black",
         tl.srt = 45,
         mar = c(0,0,1,0))
```

En guclu iliski P ve K arasinda gorulmektedir (r = 0.74).
Diger degiskenler buyuk olcude birbirinden bagimsizdir.

---

## 5. Random Forest Modeli

```{r model, message=FALSE, warning=FALSE}
set.seed(42)
index <- createDataPartition(df$label, p = 0.8, list = FALSE)
train <- df[index, ]
test  <- df[-index, ]

model <- randomForest(label ~ ., data = train, ntree = 500,
                      importance = TRUE)

predictions <- predict(model, test)
accuracy <- mean(predictions == test$label)
cat("Model Dogrulugu:", round(accuracy * 100, 2), "%")
```

---

## 6. Degisken Onemi

```{r onem, fig.width=8, fig.height=6}
varImpPlot(model, main = "Degisken Onem Grafigi")
```

Rainfall ve humidity, modelin tahmin gucune en fazla
katkida bulunan degiskenlerdir.

---

## Sonuc

- Veri seti 2200 kayit ve 22 urun icermektedir
- Random Forest modeli **%`r round(accuracy*100,2)`** dogruluk elde etmistir
- En onemli degisken: **rainfall**
- P ve K arasinda guclu pozitif korelasyon (0.74) tespit edilmistir